【裁判字號】    98,交訴,66
【裁判日期】    981030
【裁判案由】    公共危險等
【裁判全文】
臺灣彰化地方法院刑事判決              98年度交訴字第66號
公  訴  人  臺灣彰化地方法院檢察署檢察官
被      告  甲○○
                      樓
上列被告因公共危險等案件，經檢察官提起公訴（九十八年度調
偵字第二八九號），本院判決如下：
    主  文
甲○○因過失傷害人，處拘役拾日，如易科罰金，以新臺幣壹
仟元折算壹日；又駕駛動力交通工具肇事，致人受傷而逃逸，處
有期徒刑陸月，如易科罰金，以新臺幣壹仟元折算壹日。
    事  實
一、甲○○未領有普通重型機器腳踏車駕駛執照，竟於民國九十
    八年一月十日上午九時三十六分（起訴書誤載為三十分）許
    ，騎乘車牌號碼Ｆ八Ｌ－六五三號普通重型機車，沿彰化縣
    彰化市○○路由西往東方向行駛，行經彰新路與自強路之交
    岔路口時，原應注意汽車行駛時，駕駛人應注意車前狀況，
    隨時採取必要之安全措施，而依當時天候晴、日間自然光線
    、柏油路面、乾燥、無缺陷、無障礙物、視距良好等一切情
    狀，並無不能注意之情事，竟疏未注意車前狀況，即貿然左
    轉進入自強路由南往北方向，適有乙○○騎乘車牌號碼Ｇ三
    Ｅ－一七二號普通重型機車，沿彰新路由東往西方向行駛，
    行至上開交岔路口，亦疏未注意對向行駛之左右轉車輛已轉
    彎且須進入同一車道時，右轉彎車輛應讓左轉彎車輛先行，
    即貿然右轉進入自強路由南往北方向，甲○○所騎乘之上開
    普通重型機車右後側車身因而與乙○○所騎乘之上開普通重
    型機車左前側車身發生碰撞，致乙○○人、車倒地，因而受
    有左側股骨骨折之傷害。甲○○於上開時地肇事後，竟未下
    車察看，並對乙○○採取救護或其他必要措施，即逕自騎車
    離開現場而逃逸。嗣經警據報到場處理，並調閱上開路口監
    視器錄影畫面後，始循線查悉上情。
二、案經乙○○訴由彰化縣警察局彰化分局報告臺灣彰化地方法
    院檢察署檢察官偵查起訴。
    理  由
一、按被告以外之人於審判外之言詞或書面陳述，除法律有規定
    者外，不得作為證據。除顯有不可信之情況外，公務員職務
    上製作之紀錄文書、證明文書，以及從事業務之人於業務上
    或通常業務過程所須製作之紀錄文書、證明文書，亦得為證
    據。被告以外之人於審判外之陳述，雖不符前四條之規定，
    而經當事人於審判程序同意作為證據，法院審酌該言詞陳述
    或書面陳述作成時之情況，認為適當者，亦得為證據。當事
    人、代理人或辯護人於法院調查證據時，知有第一百五十九
    條第一項不得為證據之情形，而未於言詞辯論終結前聲明異
    議者，視為有前項之同意。刑事訴訟法第一百五十九條第一
    項、第一百五十九條之四第一款、第二款、第一百五十九條
    之五分別定有明文。經查：
  (一)證人即告訴人乙○○於警詢時之證述，雖屬被告以外之人於
    審判外之言詞陳述，為傳聞證據，然被告於本院準備程序既
    同意將之引為證據（本院卷第三一頁），且經本院於審理時
    當庭直接提示而為合法之調查，被告未於言詞辯論終結前聲
    明異議，本院復審酌該言詞陳述係由證人出於自由意識而陳
    述，並無非法取證之情況，依刑事訴訟法第一百五十九條之
    五之規定，認上開證人於警詢時之證述，應得採為認定本件
    犯罪事實所憑之證據。
  (二)財團法人彰化基督教醫院診斷書，係負責為乙○○診治傷勢
    之醫師，依其所見製作之證明文書，雖屬被告以外之人於審
    判外之書面陳述，然因係從事業務之醫師於醫療業務上所製
    作之證明文書，且無顯不可信之情況，依刑事訴訟法第一百
    五十九條之四第二款之規定，自得採為認定本件犯罪事實所
    憑之證據（最高法院九十五年度臺上字第一四四九號判決意
    旨參照）。
  (三)道路交通事故現場圖、道路交通事故調查報告表(一)、(二)，均
    係警員依其所見在職務上製作之紀錄文書，且無顯不可信之
    情況，依刑事訴訟法第一百五十九條之四第一款之規定，亦
    得採為認定本件犯罪事實所憑之證據。
二、訊據被告甲○○固坦承確於上開時間、地點，騎乘上開普通
    重型機車與乙○○所騎乘之上開普通重型機車發生車禍，肇
    致乙○○受有傷害，且於車禍發生後，並未下車察看，即騎
    車離開現場之事實，然矢口否認有何過失傷害、肇事致人受
    傷而逃逸之犯行，辯稱：伊沒有過失，也不知道車禍發生，
    伊回頭是要看機車載的東西有無掉落云云。
  (一)被告於上開時間、地點，騎乘上開普通重型機車與乙○○所
    騎乘之上開普通重型機車發生車禍，肇致乙○○受有傷害，
    且於車禍發生後，並未下車察看，即騎車離開現場之事實，
    迭經被告於警詢（偵字卷第五、六頁、）、偵訊（調偵字卷
    第七頁）、本院準備程序及審理（本院卷第三一、三二、四
    二、四三頁）時，坦承不諱，復經證人乙○○於警詢（偵字
    卷第十三、十四、二○、二一頁）時，證述明確，並有路口
    監視器錄影畫面翻拍照片六幀（偵字卷第八至十頁）、蒐證
    照片十二幀（偵字卷第十一、十二、二三、二四頁）、道路
    交通事故現場圖、道路交通事故調查報告表(一)、(二)各一紙（
    偵字卷第十八、十九頁）、路口監視器錄影光碟一片（調偵
    字卷錄音光碟存放袋）在卷可稽。又乙○○因本件車禍而受
    有左側股骨骨折之傷害，此有財團法人彰化基督教醫院診斷
    書一紙（偵字卷第二八頁）附卷可佐。
  (二)關於過失傷害部分，被告雖辯稱：伊沒有過失云云。惟按汽
    車行駛時，駕駛人應注意車前狀況及兩車併行之間隔，並隨
    時採取必要之安全措施，道路交通安全規則第九十四條第三
    項定有明文。被告騎乘機車，自應注意上述道路交通安全規
    則之規定，又依上開道路交通事故調查報告表(一)、(二)、蒐證
    照片所示，本件車禍發生當時，天候晴、日間自然光線、柏
    油路面、乾燥、無缺陷、無障礙物、視距良好，並無不能注
    意之情事，且經本院當庭勘驗路口監視器錄影光碟之結果，
    乙○○所騎乘機車由彰新路右轉自強路，被告所騎乘機車由
    彰新路左轉自強路，二車於同時駛入自強路時，發生擦撞，
    此有本院勘驗筆錄一份（本院卷第四三頁）在卷可佐，二車
    既係同時駛入自強路，可見被告於左轉時，應能注意車前左
    方有乙○○所騎乘之機車右轉而來，被告竟疏未注意及此，
    肇致車禍發生，致乙○○受傷，顯已違反前揭規定，其有過
    失至明；又其過失行為既係造成乙○○傷害之直接原因，二
    者間即具有相當因果關係。另按汽車行駛至交岔路口，對向
    行駛之左右轉車輛已轉彎須進入同一車道時，右轉彎車輛應
    讓左轉彎車輛先行，道路交通安全規則第一百零二條第一項
    第八款亦有明文。乙○○騎乘機車疏未注意上開道路交通安
    全規則之規定，於右轉時，未讓被告所騎乘左轉機車先行，
    雖亦與有過失，而為肇事主因，然此仍無解於被告上開過失
    責任之認定。再者，本案經送臺灣省彰化縣區車輛行車事故
    鑑定委員會鑑定之結果，亦認為乙○○騎乘機車行經管制號
    誌路口，右轉時未注意對向左轉車輛，並讓其先行，為肇事
    主因；被告無照騎乘機車行經行車管制號誌路口左轉時，未
    注意車前狀況，為肇事次因，此有臺灣省彰化縣區車輛行車
    事故鑑定委員會九十八六月二十二日彰鑑字第○九八五六○
    一三六四號函及隨函檢送之臺灣省彰化縣區車輛行車事故鑑
    定委員會彰化縣區九八○二五二案鑑定意見書一份（調偵字
    第十六至十九頁）在卷可參。被告上開抗辯，顯係卸責之詞
    ，自無可採。
  (三)關於肇事致人受傷逃逸部分，被告雖辯稱：伊不知道車禍發
    生，伊回頭是要看機車載的東西有無掉落云云。然經本院當
    庭勘驗路口監視器錄影光碟之結果，被告所騎乘機車與乙○
    ○所騎乘機車發生擦撞後，被告隨即往左後方回頭查看，此
    有本院勘驗筆錄一份（本院卷第四三頁）在卷可佐，並有路
    口監視器錄影畫面翻拍照片一幀（偵字第九頁）附卷可參。
    又被告當天所載運之物品，係放置在機車前方腳踏板上，且
    被告以雙腳踩住該物品，此經被告於本院準備程序（本院卷
    第十四頁）時，自承無訛，復有路口監視器錄影畫面翻拍照
    片一幀（偵字卷第十頁）附卷為證。被告既以雙腳踩住載運
    之物品，倘若該物品掉落地面，被告應可立即得知，並無回
    頭查看之必要。況且，該物品既係放置在機車前方腳踏板上
    ，縱使被告確有查看之必要，亦應係低頭查看物品是否仍在
    腳踏板上，而非回頭查看，方符常情；被告辯稱：伊回頭是
    要看機車載的東西有無掉落云云，顯與常情有違。再者，被
    告於車禍發生時，確有感覺機車震動一下等情，此經被告於
    警詢（偵字卷第六頁）、本院準備程序（本院卷第十四、三
    一頁）時，自承無訛，且乙○○於車禍發生後，曾向被告呼
    喊：撞到人了等語，被告立即回頭一節，亦經證人乙○○於
    警詢（偵字卷第十四頁）時，證述明確，益徵被告所辯：伊
    不知道車禍發生云云，當係事後卸責之詞，不可採信。
  (四)綜上所述，本件事證明確，被告過失傷害、肇事致人受傷而
    逃逸之犯行，均堪認定。
三、核被告所為，分別係犯刑法第二百八十四條第一項前段之過
    失傷害罪、同法第一百八十五條之四之肇事致人受傷逃逸罪
    。又被告無普通重型機車駕駛執照騎乘普通重型機車因而致
    乙○○受傷，依法應負刑事責任，依道路交通管理處罰條例
    第八十六條第一項規定，應就過失傷害部分，加重其刑。另
    按汽車駕駛人，無駕駛執照駕車、酒醉駕車、吸食毒品或迷
    幻藥駕車、行駛人行道或行經行人穿越道不依規定讓行人優
    先通行，因而致人受傷或死亡，依法應負刑事責任者，加重
    其刑至二分之一，道路交通管理處罰條例第八十六條第一項
    固有明文；惟上開應依法加重其刑至二分之一之規定，法條
    既明定汽車駕駛人於一定違規之情形（如無駕駛執照駕車，
    酒醉駕車）駕駛汽車致人傷亡，依法應負刑事責任時，始有
    適用，換言之，係肇事者在一定之違規情形下依法應負過失
    致人於死或過失傷害之刑事責任時，始有適用，而刑法第一
    百八十五條之四，駕駛動力交通工具肇事，致人死傷而逃逸
    者之罪，其立法意旨係對一般動力交通工具駕駛人肇事致人
    死傷而逃逸之處罰，旨在懲罰肇事逃逸，自無上開道路交通
    處罰條例第八十六條第一項之適用（最高法院九十二年度臺
    非字第六○號判決意旨參照），附此敘明。被告所犯上開二
    罪間，係犯意各別，行為互殊，應予分論併罰。爰審酌被告
    因過失而肇致車禍發生，致使告訴人受傷，復於車禍發生後
    ，猶騎乘機車逃逸，置告訴人安危於不顧，且犯罪後猶飾詞
    以辯，復未能與告訴人達成和解，顯無悔意，原不宜輕縱，
    然考量被告並無前科，素行尚佳，且本件車禍發生之時間、
    地點，人車往來甚多，尚不致發生無人救護，使告訴人傷勢
    加遽之情事，及被告之生活狀況、智識程度、被告與告訴人
    之過失程度、告訴人所受傷害等一切情狀，分別量處如主文
    所示之刑，並均諭知易科罰金之折算標準。
據上論斷，應依刑事訴訟法第二百九十九條第一項前段，刑法第
一百八十五條之四、第二百八十四條第一項前段、第四十一條第
一項前段，刑法施行法第一條之一，道路交通管理處罰條例第八
十六條第一項，判決如主文。
本案經檢察官林子翔到庭執行職務。
中    華    民    國    98    年    10    月    30    日
                  刑事第六庭      審判長法官  王義閔
                                        法官  鮑慧忠
                                        法官  鄭舜元
以上正本證明與原本無異。
如不服本判決應於收受判決後10日內向本院提出上訴書狀，並
應敘述具體理由。其未敘述上訴理由者，應於上訴期間屆滿後
20日內向本院補提理由書(均須按他造當事人之人數附繕本)
「切勿逕送上級法院」。
告訴人或被害人對於判決如有不服具備理由請求檢察官上訴者，
其上訴期間之計算係以檢察官收受判決正本之日期為準。
中    華    民    國    98    年    10    月    30    日
                                      書記官  陳秀香
附錄：論罪科刑法條：
中華民國刑法第185條之4
駕駛動力交通工具肇事，致人死傷而逃逸者，處6月以上5年以下
有期徒刑。
中華民國刑法第284條
因過失傷害人者，處6月以下有期徒刑、拘役或5百元以下罰金，
致重傷者，處1年以下有期徒刑、拘役或5百元以下罰金。
從事業務之人，因業務上之過失傷害人者，處1年以下有期徒刑
、拘役或1千元以下罰金，致重傷者，處3年以下有期徒刑、拘役
或2千元以下罰金。


司法院資訊處製作；財團法人民間司法改革基金會備份。
